【裁判字號】    90,毒抗,818
【裁判日期】    901025
【裁判案由】    毒品危害防制條例
【裁判全文】
臺灣高等法院刑事裁定                              九十年度毒抗字第八一八號
    抗  告  人
    即  被  告  甲○○
右抗告人因違反毒品危害防制條例案件，不服臺灣桃園地方法院九十年度毒聲字第三
六三六號，中華民國九十年八月二十九日所為裁定（聲請案號：臺灣桃園地方法院檢
察署九十年度毒偵字第二○九七號），提起抗告，本院裁定如左：
    主  文
原裁定撤銷，發回臺灣桃園地方法院。
    理  由
一、本件原裁定認定，抗告人即被告甲○○於民國九十年五月二十八日二十時三十分
    起回溯一百二十小時之某時內，有施用第一級毒品海洛因，經警在桃園縣桃園市
    ○○○街八十五號三樓查獲，採尿送請檢驗結果，確呈嗎啡陽性反應，有桃園縣
    衛生局不法藥物尿液檢定書一份可稽，因依毒品危害防制條例第二十條第一項、
    觀察勒戒處分執行條例第三條第一項、第二項之規定，准如檢察官聲請裁定將抗
    告人送勒戒處所觀察勒戒等情，固非無見。
二、惟按，（一）尿液毒品檢驗如以免疫分析法篩驗，有可能因藥品交叉反應，在尿
    液中產生偽陽性之毒品反應，但再使用氣相層析質譜儀分析法確認，則可完全排
    除偽陽性反應，此為法務部調查局第六處八十七年九月二十二當（87）發技（一
    ）字第八七○七一四九一號函所揭示意旨，亦即尿液毒品反應如以免疫酵素分析
    法等篩檢方式實施檢驗，因可能呈現偽陽性反應，若因缺乏其他確切之佐證而有
    所爭執時，尚須以氣相層析質譜儀分析法等較精密之實驗方式進行確認檢驗，以
    防結果有誤。（二）本件抗告人之尿液毒品檢驗方法，依卷附桃園縣衛生局不法
    藥物尿液檢定書影本，其載明係EMIT法及TOXI-LAB法（屬於薄層定性分析篩檢方
    式），所採檢驗方式是否已達確認檢驗所需精準程度，尚非無疑，原鑑定機關於
    鑑定意見復已載明「倘有疑義時，請送由其他單位進行複驗」，抗告人既否認施
    用毒品並提出桃園振生醫院診斷證明書及桃園縣敏盛綜合醫院診斷證明書，主張
    其於採集尿液前後，曾因手術醫療需要及急性腸胃炎，分別於上述二醫院接受局
    部麻醉使用、注射藥物及給予口服藥物治療，可能導致用藥偽陽性等情，而對鑑
    定結果提出爭執，自應先就相關檢驗疑義予以查明俾為正確適用法律之依據。（
    三）依上開桃園縣衛生局不法藥物尿液檢定書之記載，本件抗告人尿液鑑定結果
    係呈嗎啡陽性反應，原裁定以上開鑑定結果，認定抗告人施用海洛因，究竟施用
    海洛因者之尿液檢驗結果何以會呈嗎啡之反應，未見原審說明，似有所用證據與
    認定事實不符之違誤。（三）至於扣案毒品及施用毒品器具注射針筒縱係抗告人
    所持有，倘若未能積極證明其確曾施用，亦僅能據以對其持有毒品犯行另予訴追
    處罰，與應否施以觀察勒戒之判斷尚無必然之關連。原裁定未予查明，遽行命付
    觀察勒戒，尚嫌速斷。抗告意旨執此聲明不服為有理由，應由本院撤銷原裁定，
    發回原審法院更為查明。
據上論斷，應依刑事訴訟法第四百十三條前段，裁定如主文。
中      華      民      國    九十      年      十      月    二十五    日
                              臺灣高等法院刑事第二十三庭
                                  審判長法  官  黃  瑞  華
                                        法  官  宋      祺
                                        法  官  吳      燦
右正本證明與原本無異。
不得抗告
                                        書記官  陳  靜  姿
中      華      民      國    九十      年      十      月    二十五    日


司法院資訊處製作；財團法人民間司法改革基金會備份。
